臺灣臺中地方法院刑事判決　　　　　　　96年度易字第4072號
公　訴　人　臺灣臺中地方法院檢察署檢察官
被　　　告　乙○○
上列被告因詐欺案件，經檢察官提起公訴（96年度偵緝字第1984
號），本院判決如下：
    主  文
乙○○幫助犯詐欺取財罪，累犯，處有期徒刑陸月，減為有期徒
刑月，如易科罰金，以新臺幣壹仟元折算壹日。
    事  實
乙○○能預見將自己帳戶之存摺、印章、提款卡連同密碼交付給
不詳身份之成年人使用，足供他人作為詐騙財物匯款之工具，仍
基於幫助他人詐欺取財之不確定故意，於民國96年1 月9 日某時
，至臺中縣太平市○○○路142 號國泰世華銀行太平分行開立帳
號000000000000號帳戶後，旋即將上開帳戶之存摺、印章、提款
卡連同密碼單交付給自稱「李先生」（年約30餘歲，真實姓名年
籍不詳）之人使用，容任他人作為詐欺取財之工具。該姓名年籍
不詳之成年人取得乙○○之上開帳戶資料後，即意圖為自己不法
所有，於96年1 月12日（起訴書誤載為96年1 月9 日）上午10時
許，假冒臺北市中山區公所魏小姐撥打電話給甲○○，謊稱甲○
○之身分證遭人冒領，為配合辦案，需將存款匯到指定帳戶供比
對等語，致使甲○○陷於錯誤，而於96年1 月12日中午12時許匯
款新臺幣（下同）1 百萬元至乙○○之上開帳戶內。
    理  由
一、認定犯罪事實所憑之證據及理由
  (一)被告乙○○坦承於96年1 月9 日至國泰世華銀行太平分行開
    立帳號000000000000號帳戶後，旋即將上開帳戶之存摺、印
    章、提款卡連同密碼單交付給自稱「李先生」（年約30餘歲
    ，真實姓名年籍不詳）之人。
  (二)被害人甲○○於96年1 月12日上午10時許，接到自稱臺北市
    中山區公所魏小姐撥打之電話，該人向被害人謊稱其身分證
    遭人冒領，為配合辦案，需將存款匯到指定帳戶供比對等語
    ，致使被害人陷於錯誤，而於96年1 月12日中午12時許匯款
    1 百萬元至被告之上開帳戶內之事實，業據被害人於警詢中
    指述甚詳。
  (三)並有臺灣銀行匯出匯款回條聯影本1 張、國泰世華銀行太平
    分行以96年2 月1 日國世太平字第0960000006號函檢送之帳
    號000000000000號帳戶開戶資料影本、存摺存款交易查詢資
    料各1 份在卷可稽。
二、對被告辯解之判斷：
  (一)被告辯稱：伊是要向地下錢莊借款5 萬元，該自稱「李先生
    」之人要求伊開立上開帳戶後，將存摺、印章、提款卡及密
    碼單交付給「李先生」，由「李先生」將5 萬元借款匯入帳
    戶內，再將存摺、印章、提款卡交還給伊云云。
  (二)被告之辯解與常情諸多不符，分述如下：
  1.依被告所述，其借貸之金額僅5 萬元，為數不多，倘確有借
    貸一事，該「李先生」交付現金給被告，並要求被告簽立借
    據做為借款證明即可，並無特地陪同被告至銀行開立帳戶後
    ，再將款項匯入該帳戶之必要。
  2.被告自承另有郵局之帳戶可供使用，縱使該「李先生」堅持
    要以匯款之方式借錢給被告，其亦可將款項匯入被告現有之
    郵局帳戶，無需耗費時間陪同被告另行到國泰世華銀行太平
    分行開立新帳戶。又倘使被告開戶之目的係為供「李先生」
    匯款，其提供帳號即可，亦無需將該帳戶之存摺、印章、提
    款卡及密碼單全部交給「李先生」，且被告將前開物品交付
    後，其本身即無法提領帳戶內之款項，被告既有使用郵局帳
    戶之經驗，就此應知之詳，雖被告又辯稱「李先生」將錢存
    入帳戶後，會將存摺、印章及提款卡返還給伊，然此舉無異
    畫蛇添足，顯然違反常情，被告之辯解委無可採。
  (三)被告係年滿45歲思慮成熟之成年人，又自承具有國中畢業之
    學歷，曾從事清潔工、看護、板模工等工作，並有使用郵局
    帳戶之經驗，其知道詐騙集團都用人頭帳戶詐騙被害人等語
    ，足認被告應知悉該自稱「李先生」之人取得其帳戶係另有
    目的。而現今民眾到金融機關開設帳戶使用，極為方便容易
    且迅速，倘有使用金融存款帳戶之正當用途，自以使用其本
    人或可信賴之親友申請之帳戶，最為便利安全，若非意圖以
    他人帳戶從事不法用途，並藉以逃避查緝，自無使用他人帳
    戶之理。是依一般人通常之知識、經驗，均應知任意提供自
    己帳戶給無信賴關係之他人使用，可能幫助他人藉該帳戶取
    得不法犯罪所得，且以之隱匿帳戶內資金之實際取得人之身
    份。又近來以電話、簡訊等方式進行詐欺取財之犯罪類型層
    出不窮，該等犯罪多數均係利用他人帳戶作為犯罪所得財物
    之出入帳戶，被告縱使並不確知所提供之帳戶，係遭他人用
    以對被害人詐欺取財，亦無法確知取得帳戶之人係以何種方
    法於何時地為詐欺取財之具體內容，惟對於其所提供之上揭
    帳戶將遭人作為詐欺取財犯行所得財物匯入及提領之工具使
    用，應有概括之認識，且可預見其發生，竟仍同意提供，顯
    認為該帳戶供他人取得不法犯罪所得之用，並不違背其本意
    ，且其無確信帳戶不至遭利用為犯罪之用，仍將帳戶提供他
    人，足認被告具有幫助他人犯罪之不確定故意。
三、論罪科刑之理由
  (一)被告所為係犯刑法第30條第1 項、第339 條第1 項之幫助詐
    欺取財罪，應依刑法第30條第2 項之規定減輕其刑。
  (二)被告曾於80年間犯竊盜罪，經本院於81年4 月13日以81年度
    易字第884 號判處有期徒刑4 月，緩刑3 年，於81年4 月28
    日確定；又於緩刑期內之82、83年間犯竊盜罪，經臺灣高等
    法院花蓮分院以83年上易字第158 號判處有期徒刑1 年6 月
    ，於83年8 月26日確定；另於82年間犯強盜罪，經本院以82
    年度訴字第4285號判處有期徒刑7 年2 月，於83年2 月5 日
    確定。上開竊盜案件之緩刑經撤銷後，三罪接續執行，於87
    年4 月24日假釋出監，應至92年1 月2 日始期滿。乙○○復
    於假釋期間之89年間復犯竊盜罪，經臺灣南投地方法院以89
    年度易字第732 號判處有期徒刑3 月，並經臺灣高等法院臺
    中分院於90年5 月11日判決駁回上訴確定。上開假釋經撤銷
    後，接續89年間之竊盜案執行殘刑4 年8 月29日，於95年4
    月7 日縮刑期滿執行完畢，此有臺灣高等法院被告前案紀錄
    表在卷可稽，被告於前案執行完畢後，5 年以內故意再犯有
    期徒刑以上之本罪，為累犯，應依法加重其刑。
  (三)審酌被告犯罪之動機、目的、手段，被害人受詐騙之金額高
    達1 百萬元，及被告犯罪後設詞飾卸，態度不佳，難認有何
    悔意等一切情狀，量處如主文所示之刑，並諭知易科罰金之
    折算標準。又被告犯罪時間係在96年4 月24日前，合於減刑
    條件，應依中華民國96年罪犯減刑條例第2 條第1 項第3 款
    之規定減其刑期二分之一。
四、適用之法律
  (一)刑事訴訟法第299條第1項前段。
  (二)中華民國96年罪犯減刑條例第2 條第1 項第3 款、第7 條、
    第9 條。
  (三)刑法第30條第1 項、第339 條第1 項、第30條第2 項、第41
    條第1 項前段、第47條第1項。
  (四)刑法施行法第1條之1。
中　　華　　民　　國　　96　　年　　10　　月　　3 　　日
                刑事第八庭  審判長法  官  林慧英
                                  法  官  簡源希
                                  法  官  陳慧珊
上正本證明與原本無異。
如不服本判決，應於判決送達後10日內向本院提出上訴狀（應附
繕本），上訴於臺灣高等法院臺中分院。
                                  書記官  施玉卿
中　　華　　民　　國　　96　　年　　10　　月　　3 　　日
【附錄本案論罪科刑法條】
刑法第339條第1項：
意圖為自己或第三人不法之所有，以詐術使人將本人或第三人之
物交付者，處5 年以下有期徒刑、拘役或科或併科1 千元以下罰
金。
